臺灣屏東地方法院刑事判決　　　　　　　99年度訴字第1273號
公　訴　人　臺灣屏東地方法院檢察署檢察官
被　　　告　王秋萍
上列被告因違反毒品危害防制條例案件，經檢察官提起公訴（99
年度毒偵字第736 號），因被告於準備程序中就被訴事實為有罪
之陳述，經告知簡式審判程序之旨，並聽取當事人之意見後，經
本院合議庭裁定由受命法官獨任進行簡式審判程序，判決如下：
    主  文
王秋萍施用第二級毒品，累犯，處有期徒刑陸月；又施用第一級
毒品，累犯，處有期徒刑拾月，扣案之第一級毒品海洛因伍包（
驗餘淨重零點陸陸公克）均沒收銷燬，扣案之注射針筒壹支沒
收。應執行有期徒刑壹年貳月，扣案之第一級毒品海洛因伍包（
驗餘淨重零點陸陸公克）均沒收銷燬，扣案之注射針筒壹支沒
收。
    事  實
一、王秋萍前於民國89年間因施用毒品案件，經臺灣臺南地方法
    院以89年度毒聲字第2981號裁定應送勒戒處所觀察、勒戒後
    ，因認有繼續施用毒品傾向，再經同院以89年度毒聲字第32
    39號裁定令入戒治處所施以強制戒治，嗣因無繼續執行強制
    戒治之必要，復經同院以90年度毒聲字第1632號裁定停止戒
    治，所餘戒治期間交付保護管束，於90年11月13日因保護管
    束期滿，視為強制戒治執行完畢，並經臺灣臺南地方法院檢
    察署檢察官以90年度戒毒偵字第587 號案件為不起訴處分確
    定。又於95年間因施用毒品案件，經臺灣高雄地方法院以95
    年度訴字第592 號判決判處有期徒刑9 月、4 月；再於96年
    間因詐欺案件經本院以95年度易字第783 號判決判處有期徒
    刑5 月，上開案件嗣經本院以96年度聲減字第2463號裁定減
    為有期徒刑4 月15日、2 月、2 月15日，並定應執行有期徒
    刑7 月確定；另於95年間因竊盜案件，經本院以95年度簡字
    第236 號判決判處有期徒刑5 月確定，並與上開施用毒品、
    詐欺等案件接續執行，於96年7 月16日執行完畢。詎仍不知
    悔改，明知海洛因及甲基安非他命分別經公告列為毒品危害
    防制條例第2 條第1 項第1 、2 款之第一級毒品及第二級毒
    品，非經許可，不得持有、施用，竟基於施用第一級毒品海
    洛因及第二級毒品甲基安非他命之犯意，於99年3 月20日某
    時，在其友人陳永祥位在屏東縣琉球鄉○○村○○路1 巷22
    號住處，先以將甲基安非他命置於玻璃球內燒烤吸食所生煙
    霧之方式，再以將海洛因摻水溶解置入注射針筒後注入體內
    方式，施用甲基安非他命及海洛因各1 次。嗣於99年3 月24
    日夜間8 時20分許，在陳永祥上址住處為警查獲，經王秋萍
    同意搜索後，當場扣得其所有預備供己施用之海洛因5 包及
    其所有供己施用海洛因所用之注射針筒1 支，並經警採尿送
    驗，檢驗結果呈甲基安非他命及嗎啡陽性反應，而查悉上情
    。
二、案經行政院海岸巡防署南部地區巡防局第六海岸巡防總隊移
    請臺灣屏東地方法院檢察署檢察官偵查起訴。
    理  由
一、按除被告所犯為死刑、無期徒刑、最輕本刑為3 年以上有期
    徒刑之罪或高等法院管轄第一審案件者外，於法院行準備程
    序進行中，被告先就被訴事實為有罪之陳述時，審判長得告
    知被告簡式審判程序之旨，並聽取當事人、代理人、辯護人
    及輔佐人之意見後，裁定進行簡式審判程序；受命法官行準
    備程序，與法院或審判長有同一之權限，刑事訴訟法第273
    條之1 第1 項、第279 條第2 項前段分別定有明文。查本案
    被告王秋萍所犯非為死刑、無期徒刑、最輕本刑為3 年以上
    有期徒刑之罪或高等法院管轄第一審案件，其於本院100 年
    1 月18日準備程序進行中，先就前揭被訴事實為有罪之陳述
    （見本院卷第29頁反面），經受命法官告知簡式審判程序之
    旨，並聽取當事人之意見後，本院合議庭認無不得或不宜改
    依簡式審判程序進行之處，爰依刑事訴訟法第273 條之1 第
    1 項，裁定本件由受命法官獨任進行簡式審判程序。並依刑
    事訴訟法第159 條第2 項、第273 條之2 規定，本件不適用
    同法第159 條第1 項關於傳聞法則之規定，證據調查亦不受
    同法第159 條第1 項、第161 條之2 、第161 條之3 、第16
    3 條之1 及第164 條至第170 條規定之限制，合先敘明。
二、上揭事實，業據被告於警詢、偵查時、本院準備程序及審理
    時均坦承不諱（分見警卷第15頁，偵卷第6 頁，本院卷第29
    頁反面、第33頁），並有自願搜索同意書1 紙、行政院海岸
    巡防署南部地區巡防局第六海岸巡防總隊搜索、扣押筆錄1
    份、扣押物品目錄表3 紙（分見警卷第3 至10頁），並有白
    色粉末5 包、注射針筒1 支扣案足憑。另將被告於上揭時、
    地為警查獲後，於99年3 月25日上午6 時許所採集之尿液，
    送高雄市立凱旋醫院鑑定，經以EIA 酵素免疫分析法初步檢
    驗、並以GC／MS氣相層析／質譜儀法確認檢驗，結果判定確
    呈甲基安非他命及嗎啡陽性反應，有行政院海岸巡防署南部
    地區巡防局第六海岸巡防總隊緝獲煙毒麻醉藥品案涉案嫌犯
    姓名代碼對照表1 紙、濫用藥物尿液檢體監管紀錄表、高雄
    市立凱旋醫院濫用藥物尿液檢驗報告1 紙在卷可稽（見警卷
    第28、29頁，偵卷第10頁），可知被告確有於為警查獲前施
    用海洛因及甲基安非他命甚明。此外，將扣案之白色粉末5
    包送高雄市立凱旋醫院鑑定，經以化學呈色法、氣相層析質
    譜儀法鑑定後，均檢出海洛因成分，驗前合計淨重0.383 公
    克、驗後合計淨重0.366 公克，有該院濫用藥物成品檢驗鑑
    定書1 紙在卷足憑（見偵卷第25頁），可知被告持有之上揭
    扣案物，確為海洛因毒品無誤。上揭證據，均足補強被告自
    白，堪認被告自白與事實相符，應屬真實。本件事證明確，
    被告犯行洵堪認定。
三、施用第一、二級毒品為犯罪行為，毒品危害防制條例第10條
    第1 項及第2 項各定有處罰明文。故施用該毒品者，依前揭
    規定本應科以刑罰，惟基於施用毒品之人，兼有病患屬性，
    乃於刑事政策上對合於一定條件之施用者，依同條例第20條
    、第23條之規定，施以觀察、勒戒及強制戒治之治療，期以
    保安處分替代刑罰，戒斷其身、心癮。惟亦僅限於「初犯」
    及「5 年後再犯」2 種情形，始應先經觀察、勒戒或強制戒
    治程序，不能逕行起訴，亦即設為施用毒品罪起訴條件之限
    制。但倘被告於5 年內已再犯，經依法再為保安處分或追訴
    處罰者，縱其第3 次（或第3 次以上）施用毒品之時間，在
    初犯之保安處分執行完畢釋放5 年以後，即非屬「5 年後再
    犯」之情形，且因前有「5 年內再犯」情形，顯見其再犯率
    甚高，原實施之保安處分無法收其實效，毋庸仍予寬典處遇
    ，而應依該條例第10條逕予刑罰制裁，最高法院著有99年度
    台非字第246 號判決可資參照。查被告有事實欄一所載之施
    用毒品紀錄，有臺灣高等法院被告前案紀錄表1 份在卷可按
    ，其於90年11月13日視為強制戒治執行完畢後5 年內，即於
    95年間再因施用毒品案件經科刑並執行完畢，參諸上揭最高
    法院判決要旨，縱其本次施用毒品之時間已在上揭強制戒治
    執行完畢5 年之後，仍應依法追訴處罰。
四、海洛因及甲基安非他命分別為毒品危害防制條例第2 條第2
    項第1 、2 款明定之第一、二級毒品，未經許可，不得持有
    及施用。是核被告所為，係犯毒品危害防制條例第10條第1
    項之施用第一級毒品罪及同條第2 項之施用第二級毒品罪。
    又被告持有海洛因、甲基安非他命後進而施用，其持有之低
    度行為均應被其施用之高度行為所吸收，俱不另論罪。再被
    告所犯上開2 罪，犯意個別、行為互殊，應予分論併罰。復
    被告有前揭事實欄一所載科刑執畢紀錄，有上揭前案紀錄表
    1 份可按，其於96年7 月16日受有期徒刑之執行完畢，5 年
    以內故意再犯本案有期徒刑以上之2 罪，均為累犯，俱應依
    刑法第47條第1 項規定，加重其刑。爰審酌被告經強制戒治
    ，復因施用毒品經判處徒刑並執行完畢，有上揭前案紀錄表
    1 份可按，仍再犯本案，顯見其戒毒意志不堅，然施用毒品
    係自我戕害，且其亦坦承犯罪、尚具悔意，犯後態度堪稱良
    好，復衡其犯罪動機、目的及手段等一切情狀，分別量處如
    主文所示之刑，並定應執行之刑。扣案之海洛因5 包（驗餘
    淨重0.366 公克）確屬第一級毒品，已如前述，而直接包裝
    上開毒品之夾鏈袋5 只，以目前技術尚無從將海洛因與夾鏈
    袋完全析離，應併同視為毒品，再上開扣案物品均為被告所
    有並供其預備供己施用第一級毒品之物，業據被告供承明確
    （見本院卷第29頁反面），自屬查獲之第一級毒品，應依毒
    品危害防制條例18條第1 項前段之規定，於施用第一級毒品
    罪項下宣告沒收銷燬。至鑑驗耗損之第一級毒品海洛因，既
    已滅失，自無庸宣告沒收銷燬，併此敘明。另扣案注射針筒
    1 支為被告所有，供其本案施用海洛因所用，亦經被告自承
    屬實（見本院卷第30頁），惟尚非屬專供施用毒品器具，應
    依刑法第38條第1 項第2 款定，併宣告沒收。再未扣案被告
    所有供施用甲基安非他命所用之玻璃球已丟棄滅失，業經被
    告供承在卷（見本院卷第30頁），且無證據證明現尚存在，
    爰不併予宣告沒收，附此敘明。至扣案手機2 支、手機袋1
    個、帳冊1 本，為被告所有然與本案施用第一、二級毒品犯
    行無關，業據被告供承在卷（見本院卷第30頁），復本院亦
    查無證據可資證明上揭扣案物與被告本案犯行相關，自無庸
    宣告沒收，併此敘明。
據上論斷，應依刑事訴訟法第273 條之1 第1 項、第299 條第1
項前段，毒品危害防制條例第10條第1 項、第2 項、第18條第1
項前段，刑法第11條、第47條第1 項、第38條第1 項第2 款、第
51條第5 款，判決如主文。
本案經檢察官陳立興到庭執行職務。
中    華    民    國    100    年    2    月    1     日
                  刑事第五庭  法  官  黃柏霖
以上正本證明與原本無異。
如不服本判決應於收受判決後10日內向本院提出上訴書狀，並應
敘述具體理由；其未敘述上訴理由者，應於上訴期間屆滿後20日
內向本院補提理由書（均須按他造當事人之人數附繕本）「切勿
逕送上級法院」。
中    華    民    國   100    年    2     月    1     日
                              書記官   史安琪
附錄本案論罪科刑法條：毒品危害防制條例第10條第1 項、第2
項。
毒品危害防制條例第10條
施用第一級毒品者，處 6 月以上 5 年以下有期徒刑。
施用第二級毒品者，處 3 年以下有期徒刑。